臺灣臺中地方法院刑事判決　　　　　　　　　　　　　九十三年度易字第八八四號
　　公　訴　人　臺灣臺中地方法院檢察署檢察官
　　被　　　告　乙○○
右列被告因公共危險案件，經檢察官提起公訴（九十二年度偵字第一六四三四號），
本院判決如左：
    主  文
乙○○失火燒燬現供人使用之住宅，處有期徒刑伍月，如易科罰金，以佰元折算壹
日。
    事  實
一、乙○○曾因公共危險案件，經本院豐原簡易庭判處拘役五十日（不構成累犯）。
    其居住於臺中縣豐原市○○里○鄰○○街七十九巷二號三樓頂樓加蓋房間，且平
    日有抽煙習慣。其於民國（下同）九十二年七月十九日早晨，原應注意煙蒂有可
    能導致火災，不宜與其他垃圾同置，亦不宜直接倒入本身可燃之垃圾袋中，並應
    注意煙蒂有無完全熄滅，以防止火災之發生，而依當時情形又非不能注意，竟疏
    未注意，逕將其抽煙剩餘之大量煙蒂倒入置有其他可燃性垃圾之垃圾袋中，即於
    上午八時許出門上班。嗣後該垃圾袋中尚留有餘溫未完全熄滅之煙蒂即引起其他
    可燃性垃圾一同緩慢悶燒（起訴書誤為煙灰缸），因起初速度緩慢，乙○○之父
    甲○○亦未察覺異樣，遂於同日上午十時左右外出。嗣該垃圾袋燒破後，火勢即
    逐漸擴及該樓層房間裝潢、雜物間隔間，於同日十一時許，經左右鄰居發現報案
    ，於消防隊到達前火勢又向兩旁隔鄰同巷四、六號二住戶之房屋三樓竄燒，非但
    使自宅三樓建物嚴重燒燬，並波及毗鄰之四號三樓建物部分燻燒受損、毗鄰之六
    號三樓建物遭受煙燻。
二、案經臺中縣警察局豐原分局報請臺灣臺中地方法院檢察署檢察官偵查起訴。
    理  由
一、訊據被告乙○○對於其居住於上址三樓加蓋之房間，且有抽煙習慣等情均坦承不
    諱，惟矢口否認有何過失燒燬住宅之犯行，辯稱：當天上午八時許伊即出門上班
    ，十時許其父甲○○出門，亦未發現異狀，距離火災之十二時許相隔四小時，不
    可能由於伊留下之煙蒂導致，反之承租於其隔壁（豐原市○○街七九巷四號）之
    丁○○發現火警仍鎮靜如常，未打電話向一一九求救，有異常情，可能是由四號
    起火云云。惟查：
（一）本件經臺中縣消防局到場鑑定後，認為：「依現場燃燒後狀況所呈現，四號三
      樓之雜物間及北側的房間雖有受燒現象，但大體而言仍屬輕微，家俱擺設等並
      無特別嚴重得燒失現象，且由受燒的天花板及裝潢隔間比較，明顯發現火流來
      自東側（二號三樓）。反觀二號三樓得裝潢隔間及傢俱擺設等，均有嚴重燒失
      及燒低現象，故研判台中縣豐原市○○街七十九巷二號為起火戶」，且研判二
      號三樓房間附近應受較長時間之燃燒，為最初起火點。究其起火原因不排除遺
      留火種不慎引燃易然物品，繼而擴大燃燒之可能性」，有臺中市消防局九十二
      年七月十九日火災原因調查報告書及所附之乙○○筆錄、現場圖三紙、現場照
      片二十七張可考。證人即臺中縣消防局火災調查課隊員丙○○亦到庭證稱：「
      現場構造只有四號、二號三樓有火受損現象，六號只有輕微的煙薰，受燒的只
      有停留在二號四號的三樓。四號木質部分燒損部分較輕微，且室內物品受燒情
      形限於表面。二號我們勘查，其木質部分都已經燒斷燒失。現場勘查後，覺得
      二號東西留存較少，研判該處為起火處。我們再針對二號的隔間清理，到中間
      房間，如報告書十四頁，燒損情況較嚴重，且有清理到一個垃圾袋（內有煙蒂
      ）與打火機，附近還有一個煙灰缸。當時甲○○也在現場。我們也有問他，電
      線沒有發現什麼短路痕跡。於是研判現場留存的垃圾袋、煙灰缸，是起火點：
      ：：四號也有裝潢，但是整體而言，靠近二號處，受燒的情況較為嚴重，且觀
      察四號的天花板裝潢隔間作比較，可看出火流來自二號。二號家具燒失的也較
      為嚴重：：：二號之二樓底下沒有燒失，三樓西側的雜物間燒得不嚴重，但是
      房間床舖整個都燒掉了，報告書二四頁照片二十與二五頁照片二十一，可以看
      出，故可以確定二號三樓房間附近是起火點：：：我們除了找到垃圾袋外，沒
      有找到任何電源電線失火的原因，且甲○○說被告平時有抽菸的習慣，我們又
      在現場找到煙灰缸、煙蒂等物品，故研判起火點在二號三樓房間：：：整個發
      火時間長短，需要看在垃圾袋（筆錄誤為垃圾桶）內的垃圾量，例如有無水份
      ，醞釀的時間就會不同。所以就本件而言，無法研判發火時間長短：：：被告
      是八點出門，距離鄰居報案有四小時時間，火災仍有可能因煙蒂發生，因為房
      間門是關閉的，如果一開始是小火，人也在一樓，沒有上三樓查看，是有可能
      的：：：如果起火點是垃圾袋，不一定全部垃圾都會燒燬，因為如果最底部殘
      留一些水份垃圾在內，就不會全部燒燬：：：因為垃圾袋內有發現煙蒂，所以
      我覺得被告應該有清理煙蒂，所以我認為垃圾袋（起火）的可能較大：：：起
      火點不可能在四號，因為從現場燃燒火流比較，照片八可看出，四號靠二號部
      分燒失的很嚴重，另一側卻不嚴重。所以不是四號起火的，它是被他處延燒的
      ，二號燒得情形也較為嚴重。」等語（九十三年七月十三日審判筆錄），所言
      均與現場照片顯示之情形相符，且符合物理原理，應堪採信。顯見起火點應在
      被告所住之二號三樓屋內無疑，且除被告將留有餘溫未完全熄滅之煙蒂逕行倒
      入置有其他可燃性垃圾之垃圾袋中而引發火災外，已無其他引發火災之可能。
（二）證人即被告之父甲○○固在庭證稱：當天我一早出門種田，九點多回家，發現
      被告已經出門上班，接下來我我十點出門，出門前，有再上去被告房間巡視一
      次，沒有發現異狀云云（九十三年七月十三日審判筆錄），然而甲○○於偵查
      中乃證稱：「之前有人來我家坐，後來十時多我就出去了，我都呆在一樓而已
      （九十二年九月二十二日偵訊筆錄，偵卷第四一頁第二行），又其為被告之親
      生父親，其事後翻異證詞，改稱有上樓查看云云，顯為迴護被告之詞，不足採
      信。
（三）此外起火情形，業經證人丁○○（四號住戶）、詹德臻於偵訊中證述甚詳，火
      災現場復經檢察官勘驗明確，製有勘驗筆錄及現場照片二四張附卷可稽，且有
      扣案之打火機一個、煙灰缸一個（已破裂成碎片且已燻黑）可證，本件事證明
      確，被告犯行洵堪認定。
二、按因煙蒂引發火災之案例，時有所聞，被告既有抽煙之習慣，原應注意煙蒂是否
    熄滅之妥善處理，以策公共之安全，而依當時情形又非不能注意，竟疏未注意，
    逕將其抽煙剩餘之大量煙蒂倒入置有其他可燃性垃圾之垃圾袋中，嗣後引發火災
    ，其具有過失甚為顯然，且其過失與火災之結果之間，具有相當因果關係。故核
    被告乙○○所為，係犯刑法第一百七十三條第二項之失火燒燬現供人使用之住宅
    罪。該罪係屬社會法益之罪，故被告之一個失火行為，雖造成數間房屋受損，仍
    屬於單純一罪。爰審酌被告之失火行為波及鄰屋，造成鄰人不小之損失，目前尚
    未達成和解，幸無人員傷亡，惟自己房屋之三樓亦全遭燒燬，損失慘重，暨其犯
    罪後之態度品行、過失程度之輕重等一切情狀，量處如主文所示之刑，並諭知易
    科罰金之折算標準。
據上論斷，應依刑事訴訟法第二百九十九條第一項前段，刑法第一百七十三條第二項
、第四十一條第一項前段，罰金罰鍰提高標準條例第一條前段、第二條，判決如主文
。
中      華      民      國      九十三      年    七    月    二十七    日
                              臺灣臺中地方法院刑事第六庭
                                  審判長法  官  夏一峰
                                        法  官  鄧敏雄
                                        法  官  林念祖
右正本證明與原本無異。
如不服本判決，應於送達後十日內向本院提出上訴狀（須附繕本），上訴於臺灣高等
法院臺中分院。
                                        書記官
中      華      民      國      九十三      年    七    月  二十七    日
附錄論罪科刑法條
中華民國刑法第一百七十三條
(放火或失火燒燬現住建築物及交通工具罪)
放火燒燬現供人使用之住宅或現有人所在之建築物、礦坑、火車、電車或其他供水、
陸、空公眾運輸之舟、車、航空機者，處無期徒刑或七年以上有期徒刑。
失火燒燬前項之物者，處一年以下有期徒刑、拘役或五百元以下罰金。
第一項之未遂犯罰之。
預備犯第一項之罪者，處一年以下有期徒刑、拘役或三百元以下罰金。
